臺灣桃園地方法院交通事件裁定 　　　　　　　　　 九十三年度交聲字第一三八號
　　原處分機關　交通部公路總局新竹區監理所桃園監理站
　　異　議　人
　　即受處分人　甲○○
右列受處分人因違反道路交通管理處罰條例案件，對於交通部公路總局新竹區監理所
桃園監理站於民國九十三年三月十七日以桃監裁罰字第裁00－000000000
號違反道路交通管理事件裁決書所為之處分聲明異議，本院裁定如左：
    主  文
異議駁回。
    理  由
一、按汽車駕駛人駕駛聯結車、大客車、大貨車，有使用註銷駕駛執照駕車者，汽車
    所有人及駕駛人各處新臺幣四萬元以上八萬元以下罰鍰，並當場禁止該汽車駕駛
    人繼續駕駛及扣留其車輛牌照；汽車所有人、駕駛人違反道路交通管理，經主管
    機關裁決後逾十五日未向管轄地方法院聲明異議，或其聲明異議經法院裁定確定
    ，而不依裁決或裁定繳納罰鍰或不繳送汽車牌照、駕駛執照者，若罰鍰不繳者，
    按其罰鍰數額，易處吊扣汽車牌照或駕駛執照一個月至三個月；不依期限繳送汽
    車牌照或駕駛執照者，吊銷其汽車牌照或駕駛執照。道路交通管理處罰條例第二
    十一條之一第五款、第六十五條第一項第三款分別定有明文。
二、本件異議人即受處分人甲○○於民國九十三年一月五日下午四時四十五分許，駕
    駛車牌號碼一七七－ＲＢ號自用大貨車行經桃園縣蘆竹鄉○○村○○○路口，因
    未依標誌指示行駛，為桃園縣政府警察局大園分局警員攔停舉發，當場填製違反
    道路交通管理事件通知單交異議人簽收，並移送交通部公路總局新竹區監理所桃
    園監理站（下稱桃園監理站）裁決。嗣桃園監理站查核發覺異議人之駕駛執照已
    被逕行註銷，遂依道路交通管理處罰條例第九十條、違反道路交通管理事件統一
    裁罰基準及處理細則第六條第二項規定，本於職權舉發異議人使用註銷駕駛執照
    駕駛大型車，於九十三年二月二十七日填製竹監六字第五一○○二八七九六號舉
    發違反道路交通管理事件通知單，並於同年三月十七日以桃監裁罰字第裁00－
    000000000號違反道路交通管理事件裁決書（下稱本件裁決書），裁處
    異議人罰鍰新臺幣六萬元。
三、聲明異議意旨略以：按行政機關科以行政罰，應以行為人有故意或過失為其責任
    要件，行為人如欠缺故意或過失，因無可歸責性，自不得施以行政罰。異議人於
    本件舉發時地為警攔停時，並不知駕駛執照已遭逕行註銷，又異議人前案於八十
    八年七月十一日上午九時三十分許，在桃園縣桃園市○○路與大興西路之交岔路
    口，因違規駛出邊線，為執勤員警攔停舉發，該裁決書雖於九十一年五月六日送
    達送異議人之戶籍址，惟當時係由異議人之母蔡林眼收受，因蔡林眼年近七旬且
    為文盲，並不知該文書之重要性且未轉交異議人，致異議人無從得知該裁決書之
    內容與遵時提出異議，因之，前案原裁處罰鍰處分既未合法送達，則其嗣後易處
    吊扣、吊銷駕駛執照之處分，自亦不生效力，從而異議人於本件舉發時地駕駛大
    貨車，雖持已註銷之駕駛執照，然因欠缺故意、過失，自無行政罰之可言，原處
    分機關桃園監理站未予詳查，逕以裁處異議人罰鍰，容有未合，為此聲明異議云
    云。
四、經查，異議人前於八十八年七月十一日上午九時三十分許，駕駛車號ＣＪ－九四
    九五號自用小客車，行經桃園縣桃園市○○○路及寶慶路交岔路口，因任意駛出
    邊線，遭桃園縣警察局桃園分局埔子派出所員警以違反道路交通管理處罰條例第
    四十五條第十二款，填製桃警行交字第六八四五四九號違規通知單交異議人當場
    簽收，桃園監理站於九十一年五月六日以桃監裁五字第裁00－000000號
    裁決書裁處異議人罰鍰一千八百元，並送達異議人之戶籍址，由異議人之母蔡林
    眼收受，異議人並未於期限內繳納罰鍰，桃園監理站於九十一年六月六日起，易
    處吊扣駕駛執照二月，異議人仍未依限繳送駕駛執照，桃園監理站再於同年月二
    十一日起易處吊銷異議人駕駛執照，並限制一年內不得重新考照，嗣異議人於九
    十三年一月五日下午四時四十五分許，駕駛車號一七七－ＲＢ號大貨車行經桃園
    縣蘆竹鄉○○村○○○路口，因未依標誌指示行駛，為桃園縣政府警察局大園分
    局攔停舉發，除填製舉發單交異議人簽收，並移送桃園監理站裁決，經桃園監理
    站查核異議人之駕駛執照已經註銷，遂依職權舉發異議人使用註銷駕照駕駛大型
    車，於同年二月二十七日以竹監六字第五一○○二八七九六號舉發單，並於九十
    三年三月三日送達異議人上址，仍由蔡林眼收受送達，同年三月十七日，桃園監
    理站以桃監裁罰字第裁00－000000000號違反道路交通管理事件裁決
    書，以異議人違反道路交通管理處罰條例第二十一之一條第一項第五款「使用註
    銷之駕駛執照駕駛大型車」，裁處罰鍰新臺幣六萬元，由異議人收受送達等情，
    有原處分機關即桃園監理站檢送之原舉發通知單、汽車駕照基本資料、裁決查詢
    表、送達回證等在卷可稽，並為異議人所坦承，堪認屬實。異議人雖以前詞置辯
    ，惟查：依行政程序法第七十三條第一項規定：「於應送達處所不獲會晤應受送
    達人時，得將文書付與有辨別事理能力之同居人、受僱人或應送達處所之接收郵
    件人員。」，異議人住所地在桃園縣蘆竹鄉坑子村十五鄰赤塗崎二十四號，而蔡
    林眼係異議人之母且同居在上址，為異議人所坦認，並有戶口名簿一份在卷可稽
    ，則桃園監理站對上址送達，並由與異議人同居之蔡林眼收受送達，於法並無不
    合，又蔡林眼縱如異議人所稱係不識字，致不知所收受者係裁決書且未轉交異議
    人，然所謂「有辨別事理能力」，係指客觀上對於一般事務有辨別之能力為已足
    。證人蔡林眼於本院審理時到場做證，其對於本院所訊事項均能瞭解並充分回答
    ，意識能力並無欠缺，為本院審理所已知，又蔡林眼縱未受教育，惟其只要能了
    解送達之意義及其效果即為已足，至是否知悉文書之內容及有無將文書轉交異議
    人，與送達之效力並不生影響。則桃園監理站既已將前案裁決書依行政程序法第
    七十三條第一項補充送達之規定送達，前案之處分，即屬合法而生效力，異議人
    未遵期繳納罰鍰，復未依限送繳易處吊扣之駕駛執照，桃園監理站逕予吊銷其駕
    駛執照，依道路交通管理處罰條例第六十五條第一項第三款規定，於法並無不合
    。按「人民違反法律上之義務而應受行政罰之行為，法律無特別規定時，雖不以
    出於故意為必要，仍須以過失為其責任條件。但應受行政罰之行為，僅須違反禁
    止規定或作為義務，而不以發生損害或危險為其要件者，推定為有過失，於行為
    人不能舉證證明自己無過失時，即應受處罰。」（司法院大法官會議釋字第二七
    五號解釋文參照）。異議人於駕駛執照遭吊銷後，於本案舉發時地仍駕駛大型貨
    車，其既不能舉證證明無過失，原處分機關桃園監理站以異議人違反道路交通管
    理處罰條例第二十一之一條第一項第五款規定，裁處罰鍰新台幣陸萬元，於法洵
    無違背，異議人聲明異議為無理由，應予駁回。
五、據上論斷，應依道路交通管理處罰條例第八十七條第二項，道路交通案件處理辦
    法第十九條，裁定如主文。
中        華        民        國    九十三    年    五    月    二十五  日
                                      臺灣桃園地方法院交通法庭
                                          法  官  黃  斯  偉
右正本證明與原本無異。
如不服本裁定，應於送達後五日內，向本院提出抗告狀。
                                          書記官  李  珈  慧
中        華        民      國    九十三    年    五    月    二十五  日
